【裁判字號】    99,台上,3092
【裁判日期】    990520
【裁判案由】    違反毒品危害防制條例等罪
【裁判全文】
最高法院刑事判決            九十九年度台上字第三０九二號
上  訴  人  甲○○
選任辯護人  林樹根律師
            洪茂松律師
            邱麗妃律師
上 訴 人    乙○○  男民國○○年○月○○日生
                    身分證統一編號：Ｚ000000000
                    住高雄市○○區○○路123巷14號
上列上訴人等因違反毒品危害防制條例等罪案件，不服台灣高等
法院高雄分院中華民國九十七年六月二十三日第二審判決（九十
六年度上訴字第二三五０號；起訴案號：台灣高雄地方法院檢察
署九十四年度偵字第一三００七號），提起上訴，本院判決如下
：
    主  文
原判決關於甲○○製造第二級毒品部分撤銷，發回台灣高等法院
高雄分院。
其他（即甲○○違反槍砲彈藥刀械管制條例及乙○○部分）上訴
駁回。
    理  由
甲、上訴人甲○○部分
壹、撤銷發回（即製造第二級毒品未遂）部分
一本部分原判決認定略為甲○○與乙○○（詳後述）及王有驊（
業經第一審另外判刑）均明知甲基安非他命係公告查禁之毒品，
不得非法製造、持有，竟仍基於共同製造之犯意聯絡，約定由甲
○○、王有驊分頭製造，並先給付王有驊新台幣十萬元為酬，且
一旦製成，猶可分得製成品四成之利潤。甲○○遂與乙○○於民
國九十四年五月初，將不知情友人黃明輝寄放之製毒先驅原料甲
基麻黃鹼（Methylephedrine ）液體，交予王有驊持往高雄市○
○○路五號三十樓之二十五之租屋處，王有驊即購買原判決附表
五編號二至十三所示物品供作製毒用具，並以所有之塑膠方盒、
桶蓋、溫度計、石蕊試紙等器材，測試、製成含甲基安非他命之
黑水溶液（驗前淨重六三一．七公克、驗後淨重六三０．九公克
，甲基安非他命純度為百分之０．０五四）；同時，甲○○與乙
○○另在屏東縣潮州鎮○○路八十巷「昌隆工程行」內，與亦有
犯意聯絡之不詳名籍、綽號「小顧」之成年人，按照甲○○所有
之「安非他命製造程式」資料，以黃明輝寄放之甲基麻黃鹼液體
、玻璃容器、玻璃攪棒、鐵盤、鐵鍋、玻璃蒸餾管、分裝勺、丙
酮、氫氧化鈉，甲○○所有之攪拌勺、夾子，及乙○○所有之石
蕊試紙等器具，測試、製成含甲基安非他命之黑水溶液（毛重分
別為三十四．九公斤、一二０．五公斤，甲基安非他命純度分別
為百分之二．六三九、一．二五六）；彼此間互以行動電話聯絡
製毒事宜；然因尚未將黑水溶液製成結晶而未遂等情。因而維持
第一審論甲○○以共同製造第二級毒品未遂罪刑（處有期徒刑五
年二月）部分之判決，駁回其此部分之上訴。固非無見。
二惟查：(一)、被告之反對詰問權，係憲法第十六條所保障之人民
訴訟基本權之一種，司法院釋字第五八二號釋示甚明，除有刑事
訴訟法第一百五十九條之三所定事實上不能為反對詰問之情形外
，不得予以剝奪。該法條第三款下段所謂「所在不明而無法傳喚
或傳喚不到」，乃指無法查出該被告以外之人確實住居所或落腳
處或通訊址，無從予以合法傳喚到庭；或雖有上揭地址，但經傳
喚不到，再經強制拘提無果者，始足當之。查址時，雖可循戶政
機關之電腦作業聯線網路查詢，亦應詳閱卷內相關人員之陳報資
料，兼及全國在押、在監人員之電腦資訊。倘其人因另案在押或
在監，即無不能借提到場情事，乃竟不為，致被告之反對詰問權
無法行使，其訴訟程序之進行，難認適法。第一審共同被告王有
驊在警詢為不利於甲○○之陳述，甲○○在該審聲請以其為證人
俾行交互詰問，審理時，王有驊行方不明，多次傳、拘咸無結果
，迨判決甲○○罪刑後，發現王有驊另案在押，始行借提就王有
驊被訴部分進行審判；甲○○提起第二審上訴後，仍為相同之聲
請，斯時王有驊已因另案移監執行（刑期自九十六年八月二十日
至九十七年十月四日止；見第一審卷第三九八頁在押在監全國紀
錄表、第四三七頁案件異動查證作業電腦資料），原審未察，仍
依戶籍地予以傳、拘，自亦無結果，然卻以王有驊有所在不明而
傳喚不到之情形為由，認定其警詢之審判外陳述具有證據能力（
見原判決第六頁第七至十八行），顯有適用證據法則不當之違誤
。(二)、有罪之判決書，所認定之犯罪事實，必須與卷內調查所得
之證據資料相適合，始稱適法，否則即有證據上理由矛盾之違法
，足以構成撤銷之原因。原判決認定甲○○利用甲基麻黃鹼液體
，製成含甲基安非他命之黑水溶液（見原判決第二頁第十一、十
二、十五、二十、二十三行），然卷附財團法人私立高雄醫學大
學附設中和紀念醫院九十七年三月十三日高醫附科字第０九七０
０００七九五號函檢送之該醫院檢驗部答覆文，略謂：右旋甲基
安非他命可由麻黃素或假麻黃素合成，但不能由甲基麻黃鹼合成
；甲基麻黃鹼不能說已含有甲基安非他命成分；甲基麻黃鹼無法
提煉成甲基安非他命等語（見原審卷第一四三、一四四頁），行
政院衛生署管制藥品管理局九十一年七月十七日管檢字第一０七
八八四號函所指甲基安非他命之原料，亦未見有甲基麻黃鹼（見
偵查卷第一宗第二二二、二二三頁），倘若無訛，原判決此部分
似有認定事實與證據不相適合之違失。又上揭黑水溶液既經檢驗
出含有甲基安非他命成分，縱然純度祇有分別為百分之０．０五
四；二．六三九；一．二五六之微量（鑑定書分見偵查卷第一宗
第二三二頁、第二宗第五十九頁），固可認定製成第二級毒品，
但送鑑樣品亦經驗出含有麻黃素，純度各為百分之０．三０四；
０．一六０；０．０一三（見同上鑑定書），則所用原料除為無
法發生預期化學效用之甲基麻黃鹼外，是否另有足以發生效用之
麻黃素？原審未加詳查、判斷並說明理由，難謂無證據調查職責
未盡及判決理由不備之違法。以上，或為上訴意旨所指摘，或屬
本院得依職權調查之事項，應認原判決關於此部分具有撤銷發回
更審之原因。
貳、上訴駁回（即違反槍砲彈藥刀械管制條例）部分
按刑事訴訟法第三百七十七條規定，上訴於第三審法院，非以判
決違背法令為理由，不得為之。是提起第三審上訴，應以原判決
違背法令為理由，係屬法定要件。如果上訴理由書狀並未依據卷
內訴訟資料，具體指摘原判決不適用何種法則或如何適用不當，
或所指摘原判決違法情事，顯與法律規定得為第三審上訴理由之
違法情形，不相適合時，均應認其上訴為違背法律上之程式，予
以駁回。甲○○此部分上訴意旨略為：扣案之改造手槍雖經內政
部警政署刑事警察局（下稱刑事局）鑑定為具有殺傷力，但該局
僅依性能檢驗法，即率爾作成結論，甲○○聲請另依「試射法」
進行鑑定，原審未予辦理，逕行判決，當有未盡證據調查職責之
違失云云。惟查：刑事局就上揭槍枝進行鑑定，實即採用性能檢
驗法及試射法，並以扣案之土造子彈作為試射彈，均可擊發，乃
認具有殺傷力，有該局槍彈鑑定書在偵查卷第一宗可徵。此部分
上訴意旨顯然非確實依據卷內訴訟資料而為指摘，不能認為已具
備合法上訴第三審之形式要件。依上說明，應認其此部分之上訴
為不合法律上之程式，予以駁回。
乙、上訴人乙○○部分
查第三審上訴書狀，應敘述上訴之理由，其未敘述者，得於提起
上訴後十日內補提理由書於原審法院，已逾上述期間，而於第三
審法院未判決前仍未提出上訴理由書狀者，第三審法院應以判決
駁回之，刑事訴訟法第三百八十二條第一項、第三百九十五條後
段規定甚明。乙○○違反毒品危害防制條例製造第二級毒品未遂
部分，因不服原審維持第一審所為之科刑判決，駁回其第二審上
訴，於九十七年七月八日提起第三審上訴，並未敘述理由，迄今
逾期已久，於本院未判決前仍未提出。依上開規定，其上訴自非
合法，應予駁回。
據上論結，應依刑事訴訟法第三百九十五條、第三百九十七條、
第四百零一條，判決如主文。
中    華    民    國  九十九  年    五    月   二十   日
                      最高法院刑事第十庭
                          審判長法官  花  滿  堂
                                法官  陳  東  誥
                                法官  林  錦  芳
                                法官  洪  昌  宏
                                法官  魏  新  和
本件正本證明與原本無異
                                      書  記  官
中    華    民    國  九十九  年    五    月  二十四  日
                                                      Ｖ

司法院資訊處製作；財團法人民間司法改革基金會備份。
